臺灣臺北地方法院民事裁定
111年度家聲抗字第42號
抗  告  人  郭信浩
代  理  人  郭忠玠
上列抗告人因拋棄繼承事件，對於本院於民國111年3月11日所為
111年度司繼字第350號裁定提起抗告，本院裁定如下：
    主  文
抗告駁回。
抗告程序費用由抗告人負擔。 
    理  由
一、抗告人於原審聲請意旨略以：抗告人郭信浩為被繼承人郭海
    鵬之次子，被繼承人於民國110年10月23日死亡，抗告人自
    願拋棄繼承權，爰依法聲明拋棄繼承等語。
二、原審以抗告人於110年10月23日已知悉被繼承人死亡且其為
    第一順位繼承人，理應於知悉其得繼承之時起三個月內即11
    1年1月23日前向法院聲明拋棄繼承始為合法，然其遲至111
    年2月15日始向本院聲明拋棄繼承權，已逾三個月之期限，
    故駁回抗告人拋棄繼承之聲請。
三、抗告意旨略以：抗告人已由母親胡慰瀅於111年1月12日在本
    院110年度司繼字第2540號事件提出陳報狀表示與母親一同
    辦理拋棄繼承，故抗告人聲明拋棄繼承並未逾期，請求廢棄
    原裁定，准予拋棄繼承等語。
四、按繼承人得拋棄其繼承權；前項拋棄，應於知悉其得繼承之
    時起三個月內，以書面向法院為之；法律行為，不依法定方
    式者，無效，民法第1174條第1、2項、第73條前段定有明文
    。可知繼承權之拋棄為要式行為，繼承人於繼承開始後拋棄
    其繼承權，須於知悉得為繼承時起三個月之法定期間內，向
    法院以書面聲明之法定方式為之，若未依此法定方式而為，
    依法無效，自不生拋棄繼承之效力。經查：
  ㈠抗告人為被繼承人之次子，被繼承人於110年10月23日死亡，
    抗告人於同日知悉被繼承人死亡等情，有被繼承人除戶戶籍
    謄本、補正狀、通訊軟體對話紀錄在卷可參（見111年度司
    繼字第350號卷第9、59至61頁），而抗告人遲至111年2月15
    日始向本院聲明拋棄繼承權，顯已逾三個月之法定期限，揆
    諸前揭法律明文，自不生拋棄繼承之效力。
　㈡抗告人雖主張其與母親胡慰瀅一同聲明拋棄繼承，並由本院1
    10年度司繼字第2540號事件審理云云，惟經本院依職權調取
    110年度司繼字第2540號拋棄繼承事件卷宗，該事件係胡慰
    瀅於110年11月19日向本院提出民事聲請拋棄繼承狀，聲請
    人僅載有胡慰瀅一人，本院亦於110年12月20日就胡慰瀅聲
    請拋棄繼承准予備查在案，而胡慰瀅雖於111年1月12日以自
    己名義出具陳報狀陳報「郭信浩…目前住在美國。"拋棄繼承
    "文件已在流程中…一但收到外館的公證，會速件寄回台灣，
    請姑姑…全權處理後續補件…」等事項，亦僅係說明抗告人辦
    理拋棄繼承之情況，與「抗告人已向本院聲明拋棄繼承」，
    實屬二事，抗告人並未於本院110年度司繼字第2540號事件
    中與胡慰瀅一同聲明拋棄繼承，至為顯明。抗告人遲至111
    年2月15日才與郭忠玠、郭羅蘭香、郭海鵠、郭忠玲等人一
    同向本院聲明拋棄繼承，確實已逾三個月之法定期限，而按
    旅外繼承人拋棄繼承權，如因故未能親自返國向法院陳報時
    ，得出具向法院為拋棄之書面，送請駐外單位驗證後，逕寄
    其國內代理人向法院陳報，固為繼承登記法令補充規定第54
    條所明定，然此僅係為便利旅外之繼承人不克親自到法院陳
    報拋棄繼承，而准予以出具向法院為拋棄之書面，送請駐外
    單位驗證後，逕寄其國內代理人向法院陳報之方式辦理拋棄
    繼承，但並非就拋棄繼承「期限」有何特別規定，故有關拋
    棄繼承之期限，仍應適用民法第1172條第2項之規定，即於
    知悉其得繼承之時起三個月內向法院為之。準此，抗告人所
    為辦理拋棄繼承之方式固合於上開繼承登記法令補充規定第
    54條規定，惟並未依限於三個月內向本院為拋棄繼承之表示
    ，是其拋棄繼承仍非適法。從而，原裁定駁回抗告人之聲請
    ，於法洵無違誤。抗告意旨指摘原裁定不當，求予廢棄，為
    無理由，應予駁回。
五、據上論結，本件抗告為無理由，爰裁定如主文。　　
中　　華　　民　　國　　111 　年　　5 　　月　　27  　日
                  家事法庭  審判長法  官  李莉苓
　　　　　　　　　                法  官  温宗玲
 　　　　　　　　                 法  官  翁儀齡
以上正本係照原本作成。
本裁定除以適用法規顯有錯誤為理由外，不得再抗告。如提起再
抗告，應於收受後10日內委任律師為代理人向本院提出再抗告狀
。並繳納再抗告費新台幣1,000元。
中　　華　　民　　國　　111 　年　　5 　　月　　27　　日
                                  書記官  尹遜言